【裁判字號】    99,財管,97
【裁判日期】    991208
【裁判案由】    選任遺產管理人
【裁判全文】
臺灣臺北地方法院民事裁定              99年度財管字第97號
聲  請  人  財政部臺北市國稅局
法定代理人  凌忠嫄
代  理  人  張競方
相  對  人
即被繼承人  陳權照亡）生前最.
遺產管理人  李勝琛律師
上列聲請人聲請選任陳權照遺產管理人事件，本院裁定如下：
    主  文
指定李勝琛律師為被繼承人陳權照（男，民國三十六年十月十日
生，身分證統一編號：Ｚ000000000號）之遺產管理人
。
准對被繼承人陳權照之大陸地區以外之繼承人為承認繼承之公示
催告。
聲請人應於收受本裁定之日起貳拾日內將本裁定登載公報、新聞
紙或其他相類之傳播工具，並將登載證據檢送本院，逾期視為撤
回公示催告之聲請。
如有被繼承人陳權照之大陸地區以外之繼承人，應自前項公示催
告最後登載新聞紙之日起壹年內承認繼承，如不於公示期限內申
報承認繼承時，被繼承人陳權照之遺產，於大陸地區之繼承人依
法繼承、清償債權並交付遺贈物後有剩餘者歸屬國庫。
聲請程序費用新臺幣壹仟元由被繼承人陳權照之遺產負擔。
    理  由
一、按繼承開始時，繼承人有無不明，而無親屬會議或親屬會議
    未於一個月內選定遺產管理人者，利害關係人得聲請法院選
    任遺產管理人，並由法院依公示催告程序，定六個月以上之
    期限，公告繼承人，命其於期限內承認繼承，民法第一千一
    百七十七條、第一千一百七十八條第一項、第二項規定甚明
    。而此所謂「親屬會議未於一個月內選定遺產管理人」，係
    指親屬會議客觀上未於繼承開始而生有繼承人有無不明情事
    時起一個月內選定遺產管理人，利害關係人即得據以聲請法
    院選任遺產管理人，不以該親屬會議陷於不能召開或召開有
    困難，或該親屬會議經召開而不為或不能決議為限。
二、次按聲請法院依公示催告程序，限定一年以上之期間，公告
    被繼承人之債權人及受遺贈人，命其於該期間內報明債權及
    為願受遺贈與否之聲明，為遺產管理人之職務，民法第一千
    一百七十九條第一項第三款定有明文。又公示催告之公告，
    應黏貼於法院之公告處，並登載於公報、新聞紙或其他相類
    之傳播工具；前項登載公報、新聞紙或其他相類之傳播工具
    之日期或期間由法院定之；未依前項規定登載者，視為撤回
    公示催告之聲請，民事訴訟法第五百四十二條定有明文。
三、本件聲請意旨略以：被繼承人陳權照因滯欠聲請人綜合所得
    稅及罰款合計新臺幣（下同）一百十七萬二千四百七十二元
    （滯納利息加計至九十九年七月十五日止），聲請人依行政
    執行法相關規定，將各該欠稅移送法務部行政執行署臺北行
    政執行處強制執行。經查被繼承人陳權照於民國九十八年六
    月十六日死亡，其法定繼承人均已拋棄繼承，而被繼承人陳
    權照遺產尚有汽車四部，為利欠稅執行程序進行，爰聲請法
    院選任被繼承人陳權照之遺產管理人等語。
四、經查：(一)被繼承人陳權照於九十八年六月十六日死亡，在臺
    已無民法第一千一百三十八條之法定繼承人，而大陸地區是
    否有繼承人存在尚屬不明，業經聲請人提出相關戶籍謄本、
    本院九十九年二月八日北院隆家靜九十八年度司繼字第五四
    二號函、九十九年四月十二日北院隆家靜九十八年度司繼字
    第五四二號函為證，並經本院依職權調閱本院九十八年度司
    繼字第五四二號民事卷宗查核屬實，堪認被繼承人陳權照所
    遺財產，目前確屬無人繼承之狀態，有為被繼承人陳權照所
    遺財產選定遺產管理人之必要；(二)聲請人主張被繼承人滯欠
    其稅款一百十七萬二千四百七十二元，而被繼承人陳權照遺
    產尚有汽車四部，並提出財政部臺北市國稅局欠稅總歸戶查
    詢情形表、財產歸屬資料清單為證，又本院查無被繼承人陳
    權照之親屬曾經召開親屬會議，或曾經議決被繼承人陳權照
    之遺產管理人，並依民法第一千一百七十七條向本院報明之
    情形，是聲請人自得以利害關係人之身分，聲請本院選定遺
    產管理人；(三)經本院電話詢問李勝琛律師，其表示有擔任本
    件遺產管理人之意願（參見電話查詢記錄表），且李勝琛律
    師為執業律師，具有擔任本件遺產管理人之意願與能力，故
    指定李勝琛律師為被繼承人被繼承人陳權照之遺產管理人，
    且為承認繼承之公示催告；(四)本院既准對於被繼承人陳權照
    之大陸地區以外之繼承人為承認繼承之公示催告，爰依前揭
    民事訴訟法第五百四十二條之規定，裁定如主文第三項所示
    。
五、依非訟事件法第一百五十七條，裁定如主文。
中    華    民    國    99    年    12    月    8     日
                          家事法庭法  官  文衍正
以上正本證明與原本無異
如不服本裁定應於送達後10日內向本院提出抗告狀，並繳納抗告
費新臺幣1,000元。
中    華    民    國    99    年    12    月    8     日
                                  書記官  蔡沛圻

司法院資訊處製作；財團法人民間司法改革基金會備份。
